【裁判字號】    98,抗,275
【裁判日期】    980911
【裁判案由】    定應執行刑
【裁判全文】
臺灣高等法院臺南分院刑事裁定           98年度抗字第275號
抗  告  人  甲○○
                      樓之1
上列抗告人因定應執行刑案件，不服臺灣臺南地方法院中華民國
98年8月17日裁定（98年度聲字第1601號）提起抗告，本院裁定
如下：
    主  文
抗告駁回。
    理  由
一、抗告意旨略以：
  (一)臺南地方法院98年度聲字第1601號裁定，就附表所示各罪，
    裁定其應執行刑，惟抗告人另犯毒品危害防制條例案件，經
    同院以97年度訴字第2195號判決，判處有期徒刑10月確定。
    該案犯罪日期為97年9月12日，在附表所列編號4-6各案件裁
    判前，核與數罪併罰之要件相符。原審疏未列入該案件，一
    併裁定定應執行刑，為有違誤。
  (二)按法律上屬於自由裁量之事項，有其外部界限與內部界限，
    並非全無拘束。依據法律之具體規定，法院應在其範圍內先
    選擇為適當之裁判者，為外部界限；而法院為裁判時，應考
    量法律之目的及法律秩序之理念所在者，為內部性界限。法
    院為裁判時，兩者均不得有所逾越。在數罪併罰，有兩裁判
    以上，定其應執行刑時，故屬於法院自由裁量之事項，然仍
    應受前揭外部性界限及內部性界限之拘束（最高法院93年度
    台非字第192號裁判要旨可參）。查抗告人所犯如附表所示
    編號1、2、4、5、6案件，均係毒品案件，然吸毒者之動機
    ，於主客觀上評價，僅係自裁身心健康之自戕行為，犯罪方
    法尚稱平和，且未侵害公序良俗及社會法益，其情尚可憫恕
    。鈞院為最後事實審法院，就附表所示各案件再為定應執行
    刑裁定時，自應受上開裁判意旨所為定應執行刑內、外部性
    界限之拘束，並考量量刑之比例原則、刑罰之矯正期待、刑
    罰所付之社會成本等，妥適裁判，方為適法。
二、按裁判確定前犯數罪者，併合處罰之，數罪併罰有二裁判以
    上者，應依第51條之規定定其應執行之刑，刑法第50條、第
    53條分別定有明文。又刑法第51條第5款規定，宣告多數有
    期徒刑者，於各刑中之最長期以上，各刑合併之刑期以下，
    定其刑期，但不得逾30年。且對於定應執行刑之案件，法院
    所為刑之酌定，本屬自由裁量事項，倘未逾法定裁量範圍（
    即各刑中之最長期以上、各刑合併之刑期以下之法定範圍內
    ），即難謂其職權之行使有違誤。另法律上屬於自由裁量之
    事項，有其外部性界限及內部性界限，並非概無拘束。依據
    法律之具體規定，法院應在其範圍選擇為適當之裁判者，為
    外部性界限；而法院為裁判時，應考量法律之目的，及法律
    秩序之理念所在者，為內部性界限。法院為裁判時，二者均
    不得有所踰越（最高法院80年台非字第473號判例意旨參照
    ）。是於數罪併罰，有二裁判以上，定其應執行之刑時，固
    屬於法院自由裁量之事項，惟仍應受上開外部性界限及內部
    性界限之拘束，則屬當然。
三、經查：
  (一)抗告人甲○○因犯違反毒品危害防制條例等案件，經台灣台
    中地方法院、臺灣臺南地方法院先後判處如附表所示之刑，
    均經分別確定在案，有各該案件判決書、執行指揮書在卷可
    憑。茲檢察官聲請定其應執行之刑，原審法院合併定應執行
    刑為有期徒刑3年10月，在各刑中之最長期（1年）以上，各
    刑合併之刑期（4年7月）以下，並未逾越刑法第51條第5款
    所定法律之外部性界限。又抗告人所犯附表編號1至2之罪，
    前經原審法院以97年度訴字第1097號判決定應執行刑為有期
    徒刑1年4月，抗告人所犯附表編號5至6之罪，前經原審法院
    以97年度訴字第1726號判決定應執行刑為有期徒刑1年4月，
    有原審97年度訴字第1097號、97年度訴字第1726號刑事判決
    在卷（見臺灣臺南地方法院檢察署98年度執聲字第1098號卷
    第5至第6頁、第17至第19頁）可稽。是以抗告人所犯如附表
    所示各罪，倘依原判決所定之應執行刑刑期，合併其餘刑期
    （附表編號3-4），共計最長為有期徒刑3年11月。原審法院
    依職權定其應執行刑有期徒刑3年10月，亦未違反前開內部
    性界線之限制，亦未剝奪抗告人既得之利益，原裁定並無不
    當。
  (二)次查，抗告人於97年9月12日再犯施用第一級毒品罪，經原
    審法院以97年度訴字第2195號判決確定，有該案判決書1份
    在卷可稽。而抗告人所犯如附表所示各罪，首先判決確定日
    期為97年9月1日，有臺灣臺南地方法院檢察署檢察官執行指
    揮書及臺灣高等法院前案查註紀錄表在卷可憑。抗告人上開
    97年度訴字第2195號之犯罪時間既在附表所示各罪之首先判
    決確定日之後，自與刑法第50條規定不符，自無從合併定其
    應執行刑。
  (三)末按，應依刑法第50條、第53條規定定其應執行之刑者，由
    該案犯罪事實最後判決之法院之檢察官，聲請該法院裁定之
    ，刑事訴訟法第477條第1項已有明定。因之，數罪併罰有二
    裁判以上，應依刑法第51條第5款至第7款之規定，定其應執
    行之刑者，由該案犯罪事實最後判決之法院，據同院檢察官
    之聲請，始得裁定之。檢察官聲請定應執行刑之案件，法院
    就檢察官所聲請定應執行刑之各罪審核結果，認為均合於定
    應執行刑之要件而為裁定，縱事後檢察官發現被告另犯未經
    其聲請定執行刑之他罪，亦僅屬檢察官是否得再就該他罪聲
    請原法院裁定更定其應執行刑之問題，法院不得未經聲請，
    依職權逕為裁定。抗告人所指另案即原審法院97年度訴字第
    2195號一案，該罪既在如附表所示各罪首先判決確定時間後
    所犯，與刑法第50條規定不合，本應將該罪所宣告之刑，與
    附表各罪所定之執行刑合併執行。且檢察官亦未聲請，原審
    法院未列入審查，並無不合，併為敘明。
四、綜上所述，原裁定依法就抗告人所犯如附表所示各罪定應執
    行刑，並無違誤。抗告人執上開情詞指摘原裁定違法不當，
    自無理由，應予駁回。
五、據上論斷，應依刑事訴訟法第412條規定，裁定如主文。
中    華    民    國    98    年    9     月    11    日
                  刑事第六庭  審判長法  官  董武全
                                    法  官  賴純慧
                                    法  官  林英志
以上正本證明與原本無異。
如不服本裁定，應於收受本裁定後五日內向本院提出抗告狀。
                                    書記官  魏安里
中    華    民    國    98    年    9     月    11    日


司法院資訊處製作；財團法人民間司法改革基金會備份。
